臺北高等行政法院判決
　　　　　　　　　　　　　　　　　　　93年度訴字第1231號
　　　　　　　　　　　　　　　.
原　　　告　甲○○
訴訟代理人　劉永培律師
送達代收人　吳淑鳳
被　　　告　公務人員保障暨培訓委員會
代　表　人　周弘憲（主任委員）
訴訟代理人　丙○○
　　　　　　丁○○
　　　　　　乙○○
上列當事人間因考試事件，原告不服考試院中華民國93年2月13日
（93）考台訴決字第017號訴願決定，提起行政訴訟，並為訴之追
加。本院判決如下：
　　主  文
原告之訴及追加之訴駁回。
訴訟費用由原告負擔。
　　事  實
一、事實概要：
  (一)原告係現職內政部建築研究所土木工程職系簡任第十二職等
    副所長，其原係依舊技術人員任用條例取得薦任人員任用資
    格，致升遷受限，乃應民國92年公務人員高等考試一級考試
    建築工程科考試。
  (二)經錄取後，原告即以其公務資歷完整為由，於92年4月4日向
    考試院考選部、銓敘部及被告等行政機關做第1次陳情略以
    ：「免於再受實務訓練逕行發給及格證書或改分發回原單位
    ，並以現職接受實務訓練」。嗣經相關單位回復，情形如下
    ：
    1.被告92年4月15日公訓字第0920002729-A號函示原告略以
      ：有關「免除實務訓練」乙節歉難同意（即原證19）；
      另有關「改分配回原單位，並以現職接受實務訓練」乙節
      ，則以92年4月15日公訓字第0920002729-B號函轉行政院
      人事行政局酌處。
    2.行政院人事行政局92年4月24日局力字第09200094791號函
      說明二略以：「依考試院91年11月28日第10屆第11次會議
      決議，公務人員考試錄取人員不得申請分回原任職機關（
      構）學校實施實務訓練」（即原證6）
    3.考選部以92年4月25日選高字第0920002645號函示原告，
      略以：「本案與公務人員考試法相關規定不符」、「依考
      試院91年11月28日第10屆第11次會議決議，自民國92年起
      各項公務人員考試錄取人員不得申請分回原任職機關（構
      ）學校實務」（即原證1）
  (三)原告迭獲回復後，再次補充理由，於92年4月30日向各有關
    機關提出第2次陳情，惟僅獲考選部以92年5月23日、92年5
    月26日2次函復重申前旨。原告不服考選部函復意旨及行政
    院人事行政局遲遲未對其第2次陳情作何答復，遂以其所具
    公務人員之身分，於92年7月3日向被告提起復審（復審書即
    原證11），經被告92年12 月2日92公審決字第0301號復審決
    定：「復審不受理」（即原證14），被告並將原告之該復審
    書，以應為訴願書為由，以92年12月2日公保字第092000506
    0B號函（即原證15）轉送考試院依訴願程序處理，原告亦配
    合於92年12月22日再向考試院投遞訴願書。（後續之相關行
    政救濟程序與本件無關，爰不贅述）
  (四)嗣原告經銓敘部分配至監察院占缺實施實務訓練，惟因逾期
    未報到，經監察院於92年9月29日以（92）秘台人字第09201
    08987號函轉銓敘部報請被告廢止原告受訓資格，被告乃於
    92年10月16日以公授國訓教字第0920005228號函廢止其受訓
    資格。原告不服，提起復審，經保訓會以其非屬公務人員保
    障法（下稱保障法）第102條第5款準用之對象，改依訴願程
    序移由考試院審理，遭訴願決定駁回，遂提起本件行政訴訟
    ，請求撤銷訴願決定及原處分，並於訴訟中追加請求撤銷原
    證19及原證14，並命被告應命行政院人事行政局同意原告分
    回原機關佔原職等職務縮短實務訓練取得考試及格證書。
二、兩造聲明：
  (一)原告聲明：
    1.訴願決定及原處分均撤銷。
    2.原證19行政處分及原證14復審決定均撤銷。
    3.被告應命行政院人事行政局同意原告分回原機關佔原職等
      職務縮短實務訓練取得考試及格證書。
  (二)被告聲明：駁回原告之訴。
三、兩造之爭點：
　(一)原告主張之理由：
    1.原告為依舊技術人員任用條例取得薦任人員任用資格之現
      任簡任技術人員，按現行規定，僅能以技術人員任用之簡
      任「銓敘審定」而非簡任「合格實授」身份任職，為此，
      原告長久以來為現行不合理之人事制度所困，致個人公務
      生涯遭受極大限制，為掙脫此一特殊狀況，原告僅能把握
      高考一級考試機會，不得不以較高現職之「土木工程」職
      系（十二職等）於91年11月27日報考高考一級「土木工程
      」職系建築類科（九職等任用資格）。原告幸經正額錄取
      後，考量自己業以技術人員任用銓審合格為土木工程職系
      簡任第十二職等副所長，亦經第12期簡任主管班及多項公
      務人員訓練講習班結業，且自69年元月任職公務人員以來
      迄92年為止，公職歷練充分，實務訓練完整，倘再回頭以
      較低官職等（九職等）之同屬土木工程職系職缺接受實務
      訓練等，已失實質意義及不合理。鑒於此一特殊狀況，並
      證諸以往錄取者可申請改分配實務訓練機關之行政慣例，
      以及公務人員應受員保障法第7條第2項「公務人員之身分
      應受保障，非依法律不得剝奪，基於身分之請求權，其保
      障亦同」之規定所保障，又在考試法亦無明確規定不得佔
      原職務接受訓練之下，原告獲悉正額錄取後於92年4月4日
      即向考試院考選部、銓敘部及被告等行政機關做第1次陳
      情略以：「得免於再受實務訓練逕行發給及格證書或改分
      發回原單位，並以現職接受實務訓練」。嗣經被告92年4
      月15日公訓字第0920002729-A號函示原告略以：有關「免
      除實務訓練」乙節歉難同意（即原證19）；另有關「改分
      配回原單位，並以現職接受實務訓練」乙節，則以92年4
      月15日公訓字第092 0002729-B號函轉行政院人事行政局
      酌處。嗣又經行政院人事行政局92年4月24 日局力字第
      09200094791號函說明二略以：「依考試院91 年11月28日
      第10屆第11次會議決議，公務人員考試錄取人員不得申請
      分回原任職機關（構）學校實施實務訓練」（即原證6）
      。另考選部以92年4月25日選高字第0920002645號函示原
      告有關「以情況特殊陳情准免再受實務訓練或改分回原單
      位以現職接受實務訓練」乙案之說明二略以：「本案與公
      務人員考試法相關規定不符」及說明三略以：「依考試院
      91年11月28日第10屆第11次會議決議，自民國92年起各項
      公務人員考試錄取人員不得申請分回原任職機關（構）學
      校實務」。原告不服，乃再次補充理由，於92年4月30日
      向各有關機關提出第2次陳情，惟僅獲考選部以92年5月23
      日、92年5月26日2次函復重申前旨。原告不服考選部函復
      意旨及行政院人事行政局遲遲未對其第2次陳情作何答復
      ，遂以其所具公務人員之身分，於92年7月3日向被告提起
      復審（復審書即原證11），經被告92年12 月2日公保字第
      0920005060A號函附92公審決字第0301號復審決定：「復
      審不受理」（即原證14），被告並將原告之該復審書，以
      應為訴願書為由，函轉考試院辦理，原告亦配合於92年12
      月22日再向考試院投遞訴願書。
    2.被告於受理原告對考選部回函不服之復審時，不以本件仍
      處復審程序，即片面斷然以92年10月16日公授國訓教字第
      0920005228號函略以：「據報逾期未報到」為由，而逕予
      廢止原告受訓資格。原告不服，提起訴願後又經訴願駁回
      ，乃提起本件訴訟。
    3.按原告基於現具有公務人員身份，且仍在公職服務期間，
      依保障法第4條第1項及第2項之明文規定：「公務人員權
      益之救濟，依本法所定復審、申訴、再申訴之程序行之。
      公務人員提起之復審、再申訴事件，由公務人員保障暨培
      訓委員會審議決定。」故原告對於仍在公職服務期間所發
      生之相關權益之救濟，依保障法第4條規定程序，自得向
      保訓會提起復審，惟原告向保訓會提起復審，被告不以本
      件仍處復審程序，即片面斷然以「據報逾期未報到」為由
      ，逕予廢止原告受訓資格，又該復審經被告復審決定不受
      理，以「應為訴願書」轉考試院辦理，又經考試院訴願決
      定駁回，原告認為該訴願決定之狹隘觀點，已使保障法第
      4條有關公務人員權益之救濟，全然流於空談。而有關原
      告未報到受訓乙事，係因本件處於復審作業階段，且原告
      以報告書回覆國家文官培訓所及監察院秘書長，說明本件
      茲因考試、分發等行政程序疑義，正向被告辦理復審中為
      由，請求暫緩報到，故原告未報到係因本件已進入復審作
      業程序，非無故未報到受訓，故原告認為訴願決定在邏輯
      上不應倒果為因，以原告未報到，即逕予主張無從依保障
      法程序審理為由，率認無從依保障法程序審理，而為不受
      理決定。
    4.按公務人員考試法（下稱考試法）第20條第1項及第2項規
      定：「公務人員各等級考試正額錄取者，按錄取類、科，
      接受訓練，訓練期滿成績及格者，發給證書，分發任用。
      列入候用名冊之增額錄取者，經用人機關自行遴用後，其
      訓練程序，與正額錄取者之規定相同。前項訓練之期間、
      實施方式、津貼、請假、成績考核、獎懲、停訓、重訓、
      保留受訓資格、廢止受訓資格、訓練費用等有關事項之規
      定，其辦法由考試院會同關係院定之。」復按公務人員考
      試錄取人員訓練辦法（下稱訓練辦法）第8條第1項及第2
      項規定：「本訓練之期間為4個月至1年。但有下列情形者
      ，得予免除基礎訓練或縮短實務訓練：一、經公務人員考
      試及格之現任或曾任公務人員，具有與考試錄取等級之次
      一等級以上考試及格資格者，正額錄取人員於榜示後15日
      內或增額錄取人員於用人機關報經分發機關同意自行遴用
      後15日內，得向保訓會或培訓所申請免除基礎訓練。二、
      經公務人員考試及格之現任或曾任公務人員，具有與考試
      錄取類科屬同職組各職系之資格，並具有與擬任職務職責
      程度相當或低一職等，且工作性質相同或相近之實務經驗
      4個月以上者，其實務訓練期間得予縮短。並於分配機關
      （構）學校報到後1個月內，檢具相關證明文件，向實務
      訓練機關（構）學校提出申請，並函送保訓會核定。前項
      第2款所稱職責程度相當，指曾擔任高於或同於擬任職務
      列等之職務而言。」故原告92年4月4日及同年4月30日向
      考試院之考選部、銓敘部、被告等機關二度陳請以：「得
      免於再受實務訓練逕行發給及格證書或改分發回原單位，
      並以現職接受實務訓練。」已符合原告報名及考試前之91
      年8月14日修正之訓練辦法第8條第1項及第2項「得予免除
      基礎訓練或縮短實務訓練之資格」之規定，有行政慣例之
      前例可循，可適用信賴保護原則。
    5.考試院引用91年11月28日考試院第10屆第11次會議決議之
      內容，惟其行政作為結果已對考用政策造成改變，性質上
      應屬就公法上具體事件所為之決定，或其他公權力措施，
      而對外直接發生法律效果之單方行政行為，達到行政程序
      法第92條行政處分之實質效果。又考試院雖稱：「該決議
      於本項考試舉行前即已通過，本案訴願人於報名之前，既
      已知悉本項考試應考須知中並無載明錄取人員得申請分回
      原任職機關實務訓練。」云云，然實際上該決議係於原告
      91年11月27日報名後召開，且召開後亦未對外進行公告或
      發布程序，原告等應考人完全無從知悉，又雖本項考試應
      考須知中，並無載明錄取人員得申請分回原任職機關實務
      訓練，然觀諸歷年公務人員高考應考須知雖無載明，惟錄
      取人員非不得申請分回原任職機關實務訓練，且屢有可申
      請改分配實務訓練機關之行政慣例可供信賴，又考試院91
      年12月10日考台組壹一字第0910010393號函附審查報告內
      容以：「．．．依據統計，民國87年至91年公務人員高等
      考試暨普通考試錄取人員申請分回原機關之人數平均約有
      3、4百人，約占16%，至今（91）年人數始減少為48人，
      並降為4%，可見維持高普考試錄取人員得申請分回原機關
      實施訓練之措施仍有必要。．．．」亦可供信賴。與本件
      訴願決定以：「應考經錄取後不得分回原機關實務訓練之
      情形，並不生有前例可循及信賴保護問題。」顯有極大差
      異。故綜合本段論述，原告基於考試前之91年8月14日修
      正之訓練辦法第8條，並有行政慣例可循，足見應可適用
      信賴保護原則，被告以原告「據報逾期未報到」為由，
      逕廢止受訓資格之處分，顯有不當。
    6.被告對原告以應92年公務人員高等考試一級考試建築工程
      科正額錄取，而未於規定時間內報到，致逕廢止受訓資格
      乙節。因原告自69年1月任職公務人員以來迄92年底為止
      ，公職服務期間長達24年，已具十二職等之特殊狀況，高
      考錄取後經陳情，及事前以報告書送達國家文官培訓所及
      監察院，說明向被告辦理復審中為由，請求暫緩辦理。故
      本件在程序上既已循陳情、復審、訴願等行政救濟程序申
      請處理，而暫時無法報到，則已非一般單純無理由逾期未
      報到，兩者截然不同。
    7.被告所為之原處分及訴願駁回之決定，無非以原告「逾期
      未報到接受實務訓練」為由，然回溯本件源起爭點，即在
      於原告主張以原告公職服務期間長達24年，且已具十二職
      等之同屬土木工程職系資歷，有無接受實務訓練之意義？
      探究考試院辦理高考一級之目的，無非為國掄拔高級專業
      人才，使其適才適所，復探究實務訓練之目的，亦無非教
      示該無任何公職經驗之人才，使之能掌握行政機關作業環
      境，據此，若對已具同職系且較高職等，並已經歷實務之
      公務人員，應可免受實務訓練，故就本件之狀況，強調需
      報到接受實務訓練，極易落入形式上分發公平性之假象，
      而對原告造成實質上無選擇之不公平，實質結果是降低原
      告職等，幾近懲罰之效果。
    8.又將比例原則套用於本件中，在適合性方面，對國家不僅
      達不到目的，反而顯示出分發作業為追求公平性，所突顯
      之過度僵化與荒謬；在必要性方面，對原告剝奪此唯一機
      會之任官權，侵害至大至深，顯非採侵害最小手段；在狹
      義比例性方面，原告若以較低官職等（九職等）之同職系
      職缺接受實務訓練，亦有違人才「適才適所」且造成「高
      才低用」之浪費國家資源等極不合理狀況，更造成「雙輸
      局面」，即國家喪失晉用高階專業人才之機會，原告喪失
      唯一「合格實授」簡任資格之管道。
    9.即使原告接受該形式上分發公平性之假象，前往報到接受
      實務訓練，然實質結果等於原告官等及職等降級且俸級減
      少，有違保障法第7條第2項規定：「公務人員之身分應受
      保障，非依法律不得剝奪，基於身分之請求權，其保障亦
      同。」第13條規定：「公務人員經銓敘審定之官等職等應
      予保障，非依法律不得變更。」第14條規定：「公務人員
      經銓敘審定之俸級應予保障，非依法律不得降級或減俸。
      」故原告主張在法無明確規定不得佔原職務接受訓練下，
      原告於原服務機關佔原職務接受訓練，自屬允當，如至分
      配機關任職，原告官等、職等、俸級勢必改變，則保障法
      所謂非依法律不得變更將淪為空談。
    10.原告追加訴訟之理由：
      (1)原證19否准原告免除實務訓練及發回原單位以現職接受
        訓練之請求，有違保障法第25條第1項規定，顯屬違法
        不當，經原告以原證11之復審申請書提出救濟。詎被告
        受理復審後，忽略原告為現職公務員之事實，以原告「
        以一般人民身分應試」，而作成原證14復審不受理之決
        定，亦有違誤。再者，原告於起訴之初，即於訴狀中表
        明對原證14復審決定不服之意旨。
      (2)保障法第66條第1項規定：「對於依第26條第1項提起之
        復審，保訓會認為有理由者，應指定相當期間，命應作
        為之機關速為一定之處分為一定之處分」，乃被告為現
        職公務人員依法提起復審，詎被告並未依該規定命行政
        院人事行政局同意原告分回原機關佔原職等職務實務訓
        練，顯屬違法，爰予追加請求判命被告應命行政院人事
        行政局同意原告分回原機關佔原職等職務縮短實務訓練
        。
  (二)被告主張之理由：
    1.按考試法第20條第1項、第2項規定：「公務人員各等級考
      試正額錄取者，按錄取類、科，接受訓練，訓練期滿成績
      及格者，發給證書，分發任用。．．．」；「前項訓練之
      期間、實施方式、津貼、請假、成績考核、獎懲、停訓、
      重訓、保留受訓資格、廢止受訓資格、訓練費用等有關事
      項之規定，其辦法由考試院會同關係院定之。」訓練辦法
      第6條第1項規定：「公務人員考試錄取人員，應於規定時
      間內向訓練機關（構）或學校報到接受訓練。其自願放棄
      受訓資格或未於規定之時間內報到接受訓練或於訓練期間
      中途離訓者，廢止受訓資格。」
    2.查原告係應92年公務人員高等考試一級考試建築工程科正
      額錄取，復經銓敘部分配至監察院占缺實施實務訓練，經
      監察院於92年5月12日以（92）秘台人字第0920103929號
      函通知原告應於同年六月六日報到，並說明如逾期未報到
      ，將依規定註銷分配及廢止受訓資格。其後因防範SARS之
      故，該院另於同年6月3日以（92）秘台人字第0920105333
      號函同意其展延至6月13日報到。惟查原告均未於規定時
      間內報到，僅於92年6月12日向監察院提出報告書，說明
      無法立即報到之原因。該院爰於92年6月20日以（92）秘
      台人字第0921600599號函報被告前揭報告書，被告於同年
      7月2日以公訓字第092000467號函復略以，原告未於規定
      時間內報到接受訓練，倘未有考試及格人員分發辦法第10
      條第1項因不可抗力事由延期於1個月內報到情事，則應依
      訓練辦法第6條第1項規定，函請分發機關（銓敘部）函轉
      被告廢止其受訓資格。監察院嗣於同年9月29日以（92）
      秘台人字第0920108987號函報銓敘部轉請本會廢止原告受
      訓資格，經本會審酌原告係認其應免除實務訓練或分回原
      服務機關（內政部建築研究所），而拒至監察院接受實務
      訓練，距規定報到時間達近4個月，已與前揭訓練辦法第
      6條之規定有違，爰於同年10月16日以公授國訓教字第092
      0005228號函廢止原告受訓資格，是項處分於法有據，當
      無違法。
    3.另原告前向本會陳情請求免除實務訓練，經被告92年4月1
      5日公訓字第0920002729號函以，因與考試法第20條第1項
      及92年10月22日修正發布前之訓練辦法第8條規定未合（
      按訓練為考試法第20條第1項明定之考試程序一部分，除
      法令另有規定外，自不得抵免，復查前揭訓練辦法第8條
      ，亦無免除實務訓練之規定），爰否准所請。又原告服務
      機關內政部建築研究所前於92年5月20日以建研人字第092
      0002714號函以為應業務需要，擬借重原告建築實務長才
      ，配合推動國家重大建設與施政重點等不可抗力因素事由
      向被告申請保留原告受訓資格，經被告以該事由與考試法
      第2條第3項及同法施行細則第3條第3項所定申請保留受訓
      資格之事由不符（按考試法第2條第3項明定申請保留之事
      由為服兵役、進修碩、博士、疾病、懷孕、生產、父母病
      危及其他不可歸責事由），於同年月29日以公授國訓教字
      第0920002799號函否准在案，併予敘明。
    4.綜上，被告所為廢止原告受訓資格之處分，及訴願予以駁
      回之決定，於法均無違誤。
    5.至原告追加請求依保障法第66條第1項規定，由被告命行
      政院人事行政局同意原告分回原機關佔原職等職務縮短實
      務訓練部分，按原告是依考試錄取人員之身分請求免予實
      務訓練，其未報到占缺參加訓練，即無法依保障法第102
      條第5款規定準用保障法之相關規定，故相關行政救濟程
      序亦非屬復審程序，即無保障法第66條之適用。又分回原
      機關實務訓練之准否，乃行政院人事行政局之權限，被告
      無以命該局為此處分。
　　理  由
甲、程序部分：首就原告所為之追加是否合法，爰述明如下。
一、就追加請求判決撤銷原證19行政處分及原證14復審決定部分
    ：
  (一)按訴狀送達後，原告原則上不得將原訴變更或追加他訴。但
    於被告同意，被告無異議而為本案之言詞辯論，行政法院認
    為適當者，或有法定情形時，即例外許為訴之變更、追加，
    此稽之行政訴訟法第111條第1項至第3項自明，惟同條第4項
    規定：「前3項規定，於變更或追加之新訴為撤銷訴訟而未
    經訴願程序者不適用之」。即為貫徹訴願前置程序，所追加
    或變更之新訴，如屬撤銷訴訟之類型，於未經訴願前置程序
    時，即不許之。又「不服中央各部、會、行、處、局、署之
    行政處分者，向主管院提起訴願」，訴願法第4條第7款亦有
    明文。
  (二)經查，本件原告應考經錄取後，即以其公務資歷完整為由，
    於92 年4月4日向考試院考選部、銓敘部及被告等行政機關
    做第1次陳情略以：「免於再受實務訓練逕行發給及格證書
    或改分發回原單位，並以現職接受實務訓練」。嗣經相關單
    位回復，其中被告以原證19函復原告略以：「…查公務人員
    考試法第20條第1項前段規定：…是以，公務人員高普初等
    考試筆試及格後，須經訓練，訓練期滿成績及格，始完成考
    試程序。訓練既為法定考試程序之一部分，除法令另有規定
    外，自不得抵免。復查公務人員考試錄取人員訓練辦法第8
    條第1項亦無免除實務訓練之規定，爰此，台端申請免經實
    務訓練程序乙節，因與前揭規定未符，本會歉難同意」等語
    ，此有該公函即原證19可憑。原告接獲該回函後，並未就該
    否准處分，依訴願法第4條第7款向管轄之考試院提起訴願救
    濟程序，此經考試院查復本院稱「至何先生對不服公務人員
    保障暨培訓委員會92年4月15日公訓字第0920002729-A號書
    函之答復部分，並未提起訴願」甚明，有考試院秘書長94年
    5月20日考台訴字第0940003588號函附於本院卷第161頁可憑
    。足認原告追加提起之撤銷之訴並未經訴願程序，揆諸前開
    行政訴訟法第111條第4項規定，其所為追加於法自有未合，
    即不應准許。
  (三)至原告主張原證11即為其對前開原證19不服而提出之復審申
    請書，原證14即被告作成之復審決定，已符訴願前置程序云
    云。惟不祗其對被告所為處分不服，竟猶以被告為行政救濟
    之受理機關提出救濟，與前開訴願法第4條第7款已有未符；
    復稽之該復審書第2頁載明「參、原處分機關：行政院人事
    行政局及考選部」、第19、20頁記載「柒、行政處分達到之
    年月日（一）…據此，本案之行政院人事行政局對復審提起
    人九十二年六月十三日第二次申請書，迄今仍未獲回應，致
    使復審提起人不得不向公務人員保障暨培訓委員會提出本案
    復審請求。（二）…據此，本案之考選部九十二年五月二十
    六日選高字第○九二○○○三三○三號函，該函達到復審提
    起人之日為民國九十二年六月三日，迄今將屆三十日，致使
    復審提起人不得不向公務人員保障暨培訓委員會提出本案復
    審請求」等語，堪認原告92年7月3日向被告提起之復審，乃
    係不服考選部函復意旨及行政院人事行政局遲遲未對其第2
    次陳情作何答復所為，此亦為原告歷次之訴狀所自承（見93
    年4月16日起訴狀第13、14頁；93年5月6日補正狀第13、14
    頁；93年7月26日答辯狀第9頁）。是以，原告從未對原證19
    提出行政救濟，至為明確。乃原告將被告就92年7月3日復審
    申請所為之復審決定（原證14），移植為前開原證19之訴願
    救濟程序，顯屬謬誤。
二、就追加請求判命被告應命行政院人事行政局同意原告分回原
    機關佔原職等職務縮短實務訓練部分：
  (一)按訴狀送達後，原告不得將原訴變更或追加他訴。但經被告
    同意，或行政法院認為適當者，不在此限。被告於訴之變更
    或追加無異議，而為本案之言詞辯論者，視為同意變更或追
    加。行政訴訟法第111條第1項、第2項定有明文。
  (二)本件原告主張依保障法第66條第1項，被告應指定相當期間
    ，命應作為之機關速為一定之處分，乃被告並未依該規定命
    行政院人事行政局同意原告分回原機關佔原職等職務實務訓
    練，顯屬違法，爰予追加此部分之訴訟。被告對此並無異議
    而為言詞辯論，依上開規定，自應准許此部分訴之追加。
乙、實體部分：
一、按保障法第102條規定：「下列人員準用本法之規定：一、
    ．．．五、應各種公務人員考試錄取占法定機關、公立學校
    編制職缺參加學習或訓練之人員。」依其立法意旨，須參加
    公務人員考試錄取之人員，經權責機關依其考試類科分配占
    相關機關或公立學校編制職缺，且報到參加學習或訓練者，
    始為保障法之準用對象，得依該法所定程序提起救濟，並不
    因其是否為現職公務人員而有異。本件原告雖為現職公務人
    員，惟其係以一般人民身分應上開高等考試一級考試錄取、
    分配受訓，且其對被告先有免除實務訓練之請求，後有本件
    經廢止受訓資格之爭議，均屬以應考筆試及格之考生身分而
    為請求，此與其為現職公務人員之身分無涉。原告為應考筆
    試及格者，其既未報到受訓，即非屬占缺並報到參訓之情形
    ，自無從依保障法第102條第5款規定，準用保障法之程序救
    濟。是本件訴願機關依訴願程序予以審理，並無不當，首予
    指明。
二、次按依考試法第20條第2項授權訂定之訓練辦法第6條第1項
    規定：「公務人員考試錄取人員，應於規定時間內向訓練機
    關（構）或學校報到接受訓練。其未於規定之時間內報到接
    受訓練或於訓練期間中途離訓或自願放棄受訓者，廢止受訓
    資格」。本件原告應考筆試錄取後，獲配至監察院接受實務
    訓練，經監察院通知其應於92年6月13日報到占缺實施實務
    訓練，惟逾期未到，此經監察院以92年7月11日（92）秘台
    人字第0920106555號函報銓敘部甚明，有該公函附於國家文
    官培訓所卷內可憑。則被告依前開規定予以廢止受訓資格，
    自無違誤。
三、原告雖主張其非無故拒不報到，乃因受訓疑義尚在陳請、救
    濟中，其符合修正前訓練辦法第8條第1項及第2項「得予免
    除基礎訓練或縮短實務訓練之資格」之規定，且有行政慣例
    之前例可循，應可免除實務訓練及分回原機關占缺訓練，相
    關機關予以否准，有違信賴原則、比例原則；又其於報到期
    限前以向被告辦理復審中為由，提出報告書向國家文官培訓
    所及監察院請求暫緩辦理云云。惟按「正額錄取人員無法立
    即接受分發者，得檢具事證申請保留錄取資格，其事由及保
    留年限如下：一、服兵役，其保留期限不得逾法定役期。二
    、進修碩士，其保留期限不得逾3年；進修博士，其保留期
    限不得逾5年。三、疾病、懷孕、生產、父母病危及其他不
    可歸責事由，其保留期限不得逾2年」；「正額錄取人員除
    前項保留錄取資格者外，應於規定時間內向實施訓練機關報
    到；逾期未報到者，即喪失考試錄取資格」，考試法第2條
    第3項、第4項定有明文；又按「正額錄取人員因服兵役，進
    修碩士、博士，或疾病、懷孕、生產、父母病危及其他不可
    歸責事由，無法立即接受分發，得申請保留受訓資格者，依
    下列規定辦理：一、榜示時有無法立即接受分發事由者，應
    於榜示後15日內檢具足資證明之文件向保訓會或培訓所申請
    保留受訓資格，逾期不予受理。二、榜示後至分配訓練期滿
    成績及格之分發任用前，有無法立即接受分發事由者，應於
    事由發生後15日內檢具足資證明之文件向保訓會或培訓所申
    請保留受訓資格，逾期不予受理」，訓練辦法第7條亦有明
    文。即暫緩受訓報到限於具有上開服兵役等法定事由，並需
    經被告或文官培訓所核准，本件原告顯不備上開暫緩報到之
    要件。至原告請求免除實務訓練已經被告所否准（即原證19
    ），因其未提出行政救濟而告確定，此已詳述於前；另其請
    求分回原機關占原職務、職等實施訓練，亦經行政院人事行
    政局以92年4月24日局力字第09200094791號函予以否准（即
    原證6，該處分經訴願駁回後現由本院另分以93年度訴字第
    2766號審理中），即其所請未獲許可。雖部分經原告提起行
    政救濟程序，惟行政處分於救濟程序進行中並不停止其效力
    ，原告主張之陳情、救濟程序非屬暫緩報到之正當事由，依
    法自應依限報到接受實務訓練。綜上，原告以主觀之判斷拒
    絕報到，於法無據。
四、末按「公務人員因原處分機關對其依法申請之案件，於法定
    期間內應作為而不作為，認為損害其權利或利益者，亦得提
    起復審」；「對於依第26條第1項提起之復審，保訓會認為
    有理由者，應指定相當期間，命應作為之機關速為一定之處
    分」，保障法第26條第1項、第66條第1項固有明文，惟此乃
    指於課予義務之復審程序中，被告認復審為有理由，得命應
    作為機關速為一定處分，核屬程序法之規範，非公法上之請
    求權基礎。本件不祗前置程序非屬復審程序，此業經述明於
    前；且已脫離前置程序而進入訴訟階段；再者，保障法第66
    條第1項非屬實體上之公法請求權，原告逕於訴訟中以一般
    給付之訴之型態，請求依該規定命被告為一定處分，顯屬乏
    據。
五、綜上所述，本件被告以原告逾期未報到受訓為由廢止原告之
    受訓資格，並無不合。訴願決定予以維持，亦無不當。原告
    仍執前詞及個人主觀之見解，訴請撤銷原處分與訴願決定並
    請求判命被告應作成命行政院人事行政局同意原告分回原機
    關佔原職等職務縮短實務訓練之處分，為無理由，應予駁回
    。另原告追加撤銷被告92年4月15日公訓字第0920002729-A
    號函（原證19）及被告92年12月2日92公審決字第0301號復
    審決定（原證14），不合追加要件，為不合法，為求訴訟經
    濟，爰於本件判決中併予駁回。
六、本件事證已明，兩造其餘攻擊防禦方法均於本件判斷不生影
    響，爰不一一贅述，併此敘明。
據上論結，本件原告之訴為無理由，其追加撤銷原證19及原證14
之訴為不合法，爰依行政訴訟法第98條第3項前段，判決如主文
。
中　  華　  民  　國　   94　　　年　 8　　月　 19　　日
                         第七庭審判長法  官　鄭　小　康
                                     法  官　林　金　本
                                     法  官　李　玉　卿
上為正本係照原本作成。
如不服本判決，應於送達後20日內，向本院提出上訴狀並表明上
訴理由，如於本判決宣示後送達前提起上訴者，應於判決送達後
20日內補提上訴理由書（須按他造人數附繕本）。
中　　華　　民　　國　　 94   　 年  　8　 月　 19　　日
                                     書記官  林  苑  珍
